臺灣板橋地方法院刑事判決　　　　　　100年度簡上字第197號
公　訴　人　臺灣板橋地方法院檢察署檢察官
上　訴　人　張文龍
即　被　告
上列上訴人因竊盜案件，不服本院99年度簡字第9748號中華民國
99年12月13日第一審判決（聲請簡易判決處刑案號：99年度偵字
第26654 號），提起上訴，本院管轄第二審合議庭判決如下：
    主  文
上訴駁回。
    事實及理由
一、本案經本院審理結果，認第一審判決以上訴人即被告張文龍
    罪證明確，適用刑事訴訟法第449 條第1 項前段、第3 項、
    第454 條第2 項，刑法第320 條第1 項、第41條第1 項前段
    ，刑法施行法第1 條之1 ，並審酌被告前有竊盜前科，其正
    值青壯，不思正道取財，竟意圖不勞而獲，且犯罪後猶飾詞
    狡辯，態度不佳，然考量其所竊財物價值不高（約新台幣【
    下同】6 百元）等一切情狀，量處有期徒刑2 月，並諭知易
    科罰金之折算標準，於認事用法均無違誤，量刑亦屬妥適，
    應予維持，並引用第一審判決記載之事實、證據及理由（如
    附件）。
二、上訴意旨略以：本件之廢鐵係被告在河床上所撿拾，不是在
    工地內拿取，其當日18時許騎自行車沿自行車道經過案發地
    點，看見河床上有另一組工程結束之廢鐵丟在河床上，故等
    到21時許才騎乘車號BCR-377 號機車去載，回程時經過19號
    越堤道被巡邏保全林正森發現，誤認其係在工地所拿，林正
    森以照相機拍照，其也讓林正森拍照，並無加速離去，所為
    不成立竊盜罪云云。經查：
  (一)證人林正森於警詢時證稱：其係西盛環保公園之保全人員，
    其於執行巡邏勤務時目擊19號越堤道內圓環旁特二號工程工
    地之鋼筋遭被告竊取，當時其見被告在工地內鬼鬼祟祟，疑
    似在搬東西，走近一看，發現是在竊取工地之鋼筋，且已經
    搬運至重機車上，當被告要逃逸時其剛好趕上，上前質問為
    何竊取工地內之鋼筋，被告辯稱那是廢鐵，要拿去變賣，其
    拉住被告之重機車不讓被告離開，被告趁其持相機蒐證時，
    油門一催便離開現場，其當時恰好有拍到被告之機車，遭竊
    之鋼筋重約30公斤，價值約6 百元等語（參偵卷第11至12頁
    ）；於本院審理時證稱：其於99年7 、8 月間擔任保全，是
    在新莊堤外道路西盛環保公園巡邏，範圍是從新海橋到高鐵
    鐵路橋下，有包含19越堤道的堤外道，本件工地是在公園裡
    面，但工地內的保全不是其負責，其見過被告，因為有民眾
    發現公園內圍籬旁自行車道有機車騎入，該處機車不能騎入
    ，其有通報當時工地的保全梁欽賢看看有無東西遺失，其要
    過去察看時，被告的機車就出來了，當時其有開警示燈，被
    告從公園園區花叢之空隙即19號圓環附近出來，看到其警示
    燈後，就將機車大燈熄掉，其在該處將被告攔截，其一邊拍
    照，一邊將被告機車之鑰匙拔下，並問被告機車上是何物品
    ，被告說是廢鐵，其當時與被告爭辯是否為廢鐵，當時被告
    是用藍白色的帆布蓋著，其打開後看到是圓形、方形已經折
    好、成型的工程用鋼筋，這種鋼筋是工地要用之物，才會做
    這樣處理，一般的廢鐵是生鏽、沒有折好，而且是一小段一
    小段，其有拍照存證，就是卷附之照片，其正準備要拍機車
    時，被告將鑰匙搶回，然後騎乘機車要離開，而因為旁邊是
    圓環，地面有高低故車速較慢，所以其有拍到被告機車之車
    號，該處自行車道可以連接工地外面之圍籬，從自行車道可
    以走進工地裡面，因為圍籬只有圍到自行車那一段，後面沒
    有圍籬，其不知鋼筋原來放在哪裡，但其確知被告是從工地
    旁邊之圍籬出來等語（參本院卷第43至45頁），而互核證人
    林正森於警詢及本院審理中之證述內容，對於當時攔停被告
    所騎機車之位置，察看機車上遭竊鋼筋之外觀，發現均係事
    先折成方形或圓形之工程用鋼筋，顯非被告所述無用之廢鐵
    ，又被告趁其拍照之空隙，迅速騎乘機車離現場等情，始終
    證述一致，核與卷附被告所騎機車上之鋼筋型態及機車車號
    照片（參偵卷第16之1 頁）共兩張相合，參以證人林正森身
    為案發現場工地以外區域之保全人員，工地內財物之保管維
    護，與其並無直接之利害關係，且無事證顯示其與被告有何
    恩怨、仇隙或債權債務關係，衡情應無虛構事實誣陷被告於
    罪之動機或必要，所證之詞應堪採信。是依證人林正森之證
    述情節，顯見被告當時機車上載運之物品，係可供工程使用
    、事先折為方形或圓形之鋼筋，實非無用之廢鐵，堪認屬實
    。被告上訴指稱其以機車載運之物品為廢鐵云云，與上開事
    證明顯不符，不足採信。
  (二)就一般社會生活常情而言，如因誤認為無主物而錯拿屬於他
    人之物品，經在場之所有人或管理人出面質問誤拿情事時，
    行為人自應將所拿之物全數歸還，以免涉入侵占遺失物或竊
    盜他人持有中財物之刑責，且如當下對於物品之所有權有所
    爭執時，亦應主動聯繫或被動等候真正權利人或有權認定權
    利歸屬之人到場處理，以辨明權利之歸屬，方屬正辦，絕非
    在權利歸屬未明之情況下，片面逕自將存有爭議之物品攜離
    現場，徒增涉犯刑案之風險或遺留權利歸屬之糾紛，被告具
    有高中畢業之學歷，案發時為年滿56歲之人（參本院卷第15
    頁戶役政連結作業系統表所載），具有相當之學歷及生活歷
    練，又無離群索居或與世隔絕之情形，此等社會生活常情應
    為被告所熟知。而依證人林正森前揭證述可知，其身為現場
    保全人員，依其觀察被告機車上物品之外觀型態，進而質問
    被告為何竊取工地之鋼筋，而被告則辯稱該物品是廢鐵，顯
    然案發當時雙方對於該物品是否他人所有物或遭廢棄之物存
    有高度爭議，被告主觀上如認其無權取得該物品，自應將該
    物品歸還具有所有權或管理權之人，甚至逕自物歸原處，以
    杜糾紛，又如主觀上認因撿拾無主物而取得該物品所有權，
    在有人出面質疑權利歸屬時，亦應聯繫或等候可能之權利人
    或管理人到場認定，抑或通知、等待警察機關派員到場依法
    處理，以求儘速釐清權利歸屬並避免誤觸法網或肇生糾紛，
    詎被告全然未思及此，在爭議未圓滿解決之前，趁隙騎乘機
    車攜帶該物品迅速離開現場，除可凸顯其對於取得該物品之
    過程甚為心虛之外，更可見其根本無意與他人釐清該物品之
    權利歸屬，而直接將屬於他人之物納入自己實力支配之情狀
    ，故上訴意旨所稱其認知撿拾之物品是廢鐵云云，顯與其客
    觀表現於外之行為相左，復與常情有違，亦無足採。
  (三)關於被告上訴意旨指稱：上開鋼筋係其自案發地附近之河床
    所撿拾云云，核與證人梁欽賢於警詢時證稱：其係17至19號
    越堤道工務段之工地保全，其當時發現放置19號越堤道圓環
    旁之特二號工地內有東西不見，曾詢問林正森有無可疑之人
    在附近，林正森向其說有發現一位可疑人經過等語（參偵卷
    第3 至6 頁）不符，而以證人梁欽賢身為案發現場工地之保
    全人員，同無事證顯示其與被告有何恩怨、仇隙或債權債務
    關係，酌情應無設詞誣陷被告於罪之動機或必要，且所證之
    詞與證人林正森證述情節大致相合，應足採信屬實；況依上
    開事證，當時被告所騎機車上之物品，既係可供工程使用之
    鋼筋，就一般社會生活經驗及常情而言，當為具備相當客觀
    價值之物，即便案發現場施作工程之機構或單位已施工完畢
    ，而無再行使用上開鋼筋之必要，客觀上實無任意丟棄具有
    客觀價值，可作為其他工程使用物品於附近河床之必要，是
    被告上訴指稱其係自河床撿拾上開鋼筋云云，與前述事證及
    事理相悖，復無相關事證可為憑佐，仍不足為採。
  (四)綜上，被告上訴意旨概與卷附事證彰顯之事實及事理相違，
    均不足採。本件事證明確，被告所提本件上訴為無理由，應
    予駁回。
據上論斷，應依刑事訴訟法第455 條之1 第1 項、第3 項、第36
8 條、第373 條，判決如主文。
本案經檢察官黃怡華到庭執行職務。
中    華    民    國   100    年    7     月    15    日
              刑事第二十一庭  審判長法  官  劉元裴
                                    法  官  方鴻愷
                                    法  官  李俊彥
上列正本證明與原本無異。
不得上訴。
                                    書記官  蔡佩珊
中    華    民    國   100    年    7     月    15    日